【裁判字號】    88,訴,3131
【裁判日期】    890308
【裁判案由】    履行契約
【裁判全文】
臺灣臺中地方法院民事判決  八十八年度訴字第三一三一號
    原      告  乙  ○
                元騏建設有限公司
    法定代理人  甲○○
    共      同  鄧國華  律師
    訴訟代理人
    被      告  丙○○        .
右當事人間履行契約事件，本院判決如左：
    主      文
被告應給付原告乙○新台幣柒拾壹萬元，及自民國八十六年十一月一日起至清償日止
，每日以新台幣柒佰壹拾元計算之滯納金。
被告應給付原告元騏建設有限公司新台幣伍拾肆萬元，及自民國八十六年十一月一日
起至清償日止，每日以新台幣伍佰肆拾元計算之滯納金。
訴訟費用由被告負擔。
本判決第一項於原告乙○以新台幣貳拾萬柒仟元供擔保後；第二項於原告元騏建設
有限公司以新台幣壹拾捌萬元供擔保後，得假執行。
    事      實
甲、原告方面：
  一、聲明：
    （一）先位之訴：除假執行擔保金額外，如主文所示。
    （二）備位之訴：被告應將坐落台中市西屯區○○○段第二七四一地號土地，面
          積一五八二點一四平方公尺，應有部分十萬分之四百四十四，辦理所有權
          移轉登記予原告乙○；並陳明願供擔保，請宣告准於假執行。
  二、陳述：
    （一）先位之訴部分：
      １被告於民國八十二年六月二十六日向原告元騏建設有限公司（以下簡稱元騏
        公司）以分期付款方式購買總價新台幣（下同）七十三萬元之坐落台中市西
        屯區○○○段二七四一、二七四二、二七四三地號三等土地上「高第」大樓
        編號Ｏ棟五樓之預售屋；並以同方式向原告乙○購買總價一百十萬元之上開
        房屋所坐落之基地。
      ２嗣被告就房屋部分僅繳納價金十九萬元；就土地部分僅繳納三十九萬元，即
        拒絕履行繼續繳款之義務。而上開房屋已於八十四年六月二十一日興建完成
        並取得使用執照；上開土地之所有權亦於八十四年八月三日移轉登記予被告
        ，原告乃委託陳明發律師以八十四年八月二十三日八四誠律字第五二號函催
        告被告依約辦理貸款手續，並聲明逾期依約視為不須貸款，惟被告仍拒絕履
        約，並藉詞解除契約訴請回復原狀，經鈞院、台灣高等法院台中分院及最高
        法院以其訴為無理由，分別以八十五年度訴字第一二三五號、八十五年度上
        字第五二六號及八十六年度台上字第三二一一號判決駁回其訴在案。
      ３前揭訴訟進行期間，原告亦曾委託鄧國華律師以八十五年八月二十六日八五
        誠律字第三八號函限期催告被告履行繳款義務，被告仍置之不理，原告乃再
        行委託鄧國華律師以八十六年十二月三日八六誠律字第四四號函解除兩造間
        之買賣契約，惟前揭催告被告繳納價金之函件係由被告之房東收受，被告是
        否知悉原告催告之情不明，致嗣後原告所為解除契約之意思表示是否生契約
        合法解除之效力，容有爭議，是原告先主張上開契約尚未合法解除，爰依契
        約之法律關係而請求被告分別給付原告元騏公司房屋餘款五十四萬元及原告
        乙○土地餘款七十一萬元。
      ４另依上開房屋預定買賣合約書第十條第三項約定，被告應按逾期部分支付原
        告元騏公司每日千分之一之滯納金；依土地預定買賣合約書第四條約定，被
        告應自原告乙○通知繳款之日起算第五天時，每逾一日加付該期款千分之一
        之滯納金。而原告乙○業於八十四年八月二十三日催告被告於函到十四日內
        繳納本件價金，被告於同年月二十四日收受上開函件，至遲應於八十四年九
        月七日交付價金，其未繳納，依前揭約定應自同年九月十三日起負遲延責任
        。惟被告遲至最高法院就其起訴事件為駁回上訴之判決後，仍拒不繳納，原
        告為表誠信，僅請求被告自前揭最高法院判決之日（八十六年十月十七日）
        起算十四日即八十六年十月三十一日後之部分，支付遲延之滯納房屋金。
    （二）備位之訴部分：
        若認原告以八十五年八月二十六日八五誠律字第三八號函催告被告繳納價金
        已生催告之效力，故以八十六年十二月三日八十六誠律字第四四號函為解除
        契約之意思表示，生契約解除之效力，則原告乙○既已將系爭土地移轉登記
        予被告，依解除契約後回復原狀之法則，原告乙○自得訴請被告返還土地。
  三、證據：提出房屋預定買賣合約書、土地預定買賣合約書、建物登記謄本、土地
      登記謄本、起訴狀各一份、民事判決、律師函及回執各三份為證。
乙、被告方面：
  一、聲明：駁回原告之訴。
  二、陳述：關於價金部分不爭執，亦有依約繳款。原告乙○已將系爭土地辦理移轉
      登記予伊；至於房屋之所有權，原告元騏公司尚未移轉，但房屋稅均由伊繳納
      。否認收到原告委託律師所發之律師函。
    理      由
一、原告先位之訴主張：被告於八十六年六月二十六日分別向原告元騏公司及乙○購
    買前揭房屋及其坐落基地，價金各為七十三萬元及一百一十萬元，嗣被告就房屋
    部份僅繳納價金十九萬元，就土地部分亦僅給付三十九萬元即拒絕再為給付。惟
    上開房屋業已興建完成並領得使用執照；上開土地之所有權更已移轉登記為被告
    所有，原告乃委託律師發函催告被告給付剩餘之房屋價金五十四萬元及土地價金
    七十一萬元，被告仍拒不履行，原告即再委託律師發函向被告為解除契約之意思
    表示。因前開限期催告繳納價金之律師函係由被告之房東所收受，被告是否知悉
    催告之情不明，致生買賣契約是否合法解除之疑義，爰先主張契約尚未依法解除
    ，而請求被告履行給付買賣價金之義務。倘認兩造之契約業已解除，則備位主張
    ，解除契約後被告負有回復原狀之義務，應將上開土地所有權移轉登記予原告乙
    ○。被告則以未收到原告委託律師所發之律師函等語，資為抗辯。
二、原告主張被告分別向其等購買系爭房地，而房屋已興建完成領得使用執照，土地
    所有權則已移轉登記予被告名下，被告尚有房屋價金五十四萬元及土地價金七十
    一萬元未為給付等情，業據原告提出房屋預定買賣合約書、土地預定買賣合約書
    、建物登記謄本及土地登記謄本各一份為證，復為被告所不爭，堪信其主張為真
    實。
三、按契約當事人之一方遲延給付者，他方當事人得定相當期限，催告其履行，如於
    期限內不履行時，得解除其契約，民法第二百五十四條定有明文。查原告主張其
    曾於八十五年八月二十六日委託鄧國華律師以八十五年八月二十六日八五誠律字
    第三八號函催告被告限期繳納餘款，復於八十六年十二月三日八六誠律字第四四
    號函解除兩造之買賣契約等情，固據其提出律師函及回證各二份為證，惟被告否
    認曾收受原告委託鄧國華律師所發之前開律師函。經查上開八十五年八月二十六
    日催告被告限期繳交價金之律師函係由原告之房東代為收受，有回執一份附卷可
    稽，且為原告所不爭，被告之抗辯即為可採。從而，被告既未受原告催告限期繳
    款之通知，則原告嗣後再委託鄧國華律師以八十六年十二月三日八十六誠律字第
    四四號函所為解除契約之意思表示，尚不能發生契約合法解除之效力。是兩造間
    之買賣契約仍有效存在一節，應堪認定。
四、又原告主張依土地預定買賣合約書第四條規定：「˙˙˙甲方（即被告）若不按
    期繳納各其土地價款，自乙方（即原告乙○）通知繳款日起算第五天時，每逾壹
    日應加付該期款千分之一之滯納金˙˙˙」，及房屋預定買賣合約書第十條第三
    項規定：「甲方（即被告）如不完全履行本約第三條之約定付款時，其逾期部分
    ，甲方應負延遲部分金額每日千分之一的滯納金˙˙˙」，因而請求被告自八十
    六年十一月一日起至清償日止，給付原告乙○及元騏公司每日分別以七百一十元
    及五百四十元計算之滯納金等情。查被告遲延給付土地及房屋價金後，原告委託
    陳明發律師於八十四年八月二十三日以八四誠律字第五二號律師函催告被告依約
    辦理銀行貸款，並聲明逾期視為不須貸款，應依約於函到後十四日內給付原定以
    貸款方式支付之價金，該函於八十四年八月二十四日送達被告收受，被告應於八
    十四年九月七日交付所欠價金，並自八十四年九月十三日起負遲延責任等情，業
    據原告提出上述律師函及回執各一份為證，堪信原告上開之主張為真實，被告辯
    稱伊未曾收到上開陳明發律師函一節，委無足採。故原告請求被告給付前揭所欠
    價金及應負遲延責任後之八十六年十一月一日起至清償日止之滯納金，洵屬正當
    。
五、綜上所述，原告依買買賣契約之法律關係，分別請求被告給付(1)原告乙○七十一
    萬元，及自民國八十六年十一月一日起至清償日止，每日以七百一十元計算之滯
    納金；(2)原告元騏公司五十四萬元，及自民國八十六年十一月一日起至清償日止
    ，每日以五百四十元計算之滯納金。為有理由，應予准許。
六、原告先位聲明既屬有理由，其備位聲明部分即毋庸審酌，併此敘明。
七、原告陳明願供擔保，聲請宣告假執行，核無不合，爰酌定相當擔保金額准許之。
八、本件判決之基礎以臻明確，兩造其餘攻擊防禦方法及舉證，核與判決無影響，爰
    不一一論述，附此敘明。
九、原告之訴為有理由，依民事訴訟法第七十八條、第三百九十條第二項判決如主文
    。
中      華      民      國    八十九    年      三      月      八      日
                                    臺灣臺中地方法院民事第三庭
~B法      官  張  國  華
右為正本係照原本作成
附記一如不服本判決，應於判決送達後二十日內，向本院提出上訴狀。
中      華      民      國    八十九    年      三      月      八      日
~B法院書記官


司法院資訊處製作；財團法人民間司法改革基金會備份。
